臺灣臺中地方法院刑事裁定
110年度聲字第3635號
聲  請  人  臺灣臺中地方檢察署檢察官
被      告  胡淑娟





上列聲請人因受刑人數罪併罰有二裁判以上，聲請定其應執行之
刑（聲請案號：110年度執聲字第2426號），本院裁定如下：
    主    文
胡淑娟因犯如附表所示各罪所處之刑，應執行有期徒刑柒年陸月
。
    理    由
一、聲請意旨略以：受刑人胡淑娟因詐欺等罪，先後經判決確定
    如附表，應依刑法第53條、第51條第5款規定，定其應執行
    之刑，爰依刑事訴訟法第477條第1項聲請裁定。
二、按裁判確定前犯數罪者，併合處罰之。但有下列情形者，不
    在此限。一、得易科罰金之罪與不得易科罰金之罪。二、得
    易科罰金之罪與不得易服社會勞動之罪。三、得易服社會勞
    動之罪與不得易科罰金之罪。四、得易服社會勞動之罪與不
    得易服社會勞動之罪。前項但書情形，受刑人請求檢察官聲
    請定應執行刑者，依第51條規定定之，刑法第50條定有明文
    。次按數罪併罰，有二裁判以上者，依刑法第51條之規定，
    定其應執行之刑，刑法第53條亦定有明文。又依刑法第51條
    第5款規定，數罪併罰，分別宣告多數有期徒刑者，於各刑
    中之最長期以上，各刑合併之刑期以下，定其刑期，但不得
    逾30年。另按刑事訴訟法第370條第2項、第3項，已針對第
    二審上訴案件數罪之定應執行刑，明定有不利益變更禁止原
    則之適用；而分屬不同案件之數罪併罰，倘裁判宣告數罪之
    刑，部分曾經定應執行刑，再與其他宣告刑合併定其應執行
    之刑時，亦應同受此原則之拘束。故定應執行之刑，其裁量
    所定之刑期，倘較重於前開各罪曾定應執行刑與後裁判宣告
    刑之總和，即違反上開原則而有判決不適用法則之違背法令
    （最高法院104年度台非字第127號、108年度台非字第27號
    判決意旨參照）。
三、再按，定執行刑之輕重，固屬事實審法院職權裁量之範圍，
    惟並非概無法律上之限制，仍應受比例原則及公平原則之拘
    束。刑法第51條第5 款規定「於各刑中之最長期以上，各刑
    合併之刑期以下，定其刑期。但不得逾30年。」係採「限制
    加重原則」規範有期徒刑定應執行刑之法定範圍，以免一律
    將宣告刑累計執行，致刑責偏重而過苛，不符現代刑罰之社
    會功能。從而數罪併罰定應執行刑之裁量，應兼衡罪責相當
    及特別預防之刑罰目的，綜合考量行為人之人格及各罪間之
    關係，具體審酌各罪侵害法益之異同、對侵害法益之加重效
    應及時間、空間之密接程度，注意維持輕重罪間刑罰體系之
    平衡。其依刑法第51條第5 款定執行刑者，宜注意刑罰邊際
    效應隨刑期而遞減及行為人所生痛苦程度隨刑期而遞增之情
    形，考量行為人復歸社會之可能性，妥適定執行刑。除不得
    違反刑法第51條之外部界限外，尤應體察前述法律規範本旨
    ，謹守法律內部性界限，以達刑罰經濟及恤刑之目的(最高
    法院108年度台上字第4405號判決意旨參照）。又數罪併罰
    採「限制加重原則」之規範目的，乃因刑罰之科處，應以行
    為人之責任為基礎，考量人之生命有限，刑罰對被告造成之
    痛苦程度，係以刑度增加而生加乘成效果，而非等比方式增
    加，如以實質累加方式執行，刑責恐將偏重過苛，不符現代
    刑事政策及刑罰之社會功能，故透過定應執行刑程式，採限
    制加重原則，授權法官綜合斟酌被告犯罪行為之不法與罪責
    程度、各罪彼此間之關聯性（例如數罪犯罪時間、空間、各
    行為所侵害法益之專屬性或同一性、數罪對法益侵害之加重
    效應等）、數罪所反應被告人格特性與傾向、對被告施以矯
    正之必要性等，妥適裁量最終具體應實現之刑罰，以符罪責
    相當之要求。因此，法院於酌定執行刑時，應體察法律恤刑
    之目的，為妥適之裁量，俾符合實質平等原則，否則有悖於
    公平正義，即有裁量權行使不當之違失(最高法院104年度台
    抗字第718號裁定、105年度台抗字第626號裁定意旨參照）
    。
四、查本件受刑人因犯如附表所示數罪，經本院以110年度訴字
    第226號判決判處如附表所示之刑確定，而其所犯如附表編
    號1至6號所示之罪刑（共11罪），均不得易科罰金或易服社
    會勞動，所犯如附表編號7至11號所示之罪刑(共17罪)，均
    得易科罰金或易服社會勞動，屬於刑法第50條第1項但書之
    情形，有該案件判決書及臺灣高等法院被告前案紀錄表附卷
    可稽。茲聲請人以本院為犯罪事實最後判決之法院，依同法
    第50條第2項規定，經受刑人之請求，向本院提出定應執行
    刑之聲請，此有臺灣臺中地方檢察署刑法第50條第1項但書
    案件是否請求定應執行刑調查表在卷可稽，本院審核結果，
    認檢察官聲請為有理由，應予准許。又受刑人所犯如附表編
    號1至6號所示之罪（共11罪），業經本院前揭判決定應執行
    有期徒刑5年2月，所犯如附表編號7至11號所示之罪（共17
    罪），業經本院前揭判決定應執行有期徒刑2年10月，則依
    上開最高法院裁判意旨，本院基於不利益變更禁止原則，於
    定本件應執行刑時，自不得逾有期徒刑8年之範圍。茲審酌
    本案被告詐欺對象眾多，詐欺之時間從101年5月間(見原判
    決附表一編號2-1⑺部分)持續至105年6月(見原判決附表一編
    號3-3部分)間，附表編號1至編號10之詐欺手段除冒標之合
    會詐欺外，另有其他以宗教詐欺、投資詐欺等之不同模式詐
    欺行為，犯罪態樣未盡相同，附表編號11之各罪間實際上屬
    於同一合會冒標詐欺行為，其詐欺取得之款項合計高達2053
    萬1250元，對被害人之財產法益侵害加重效應堪稱重大，被
    告於原審宣判時，除與告訴人李曉瑋成立調解之外，對其餘
    受害者並無任何具體可行之賠償計劃，亦反應出被告為解決
    自己資金困境而侵害他人財產權利，縱使他人之生活因己身
    行為而受影响，事後却完全放任不管，足見其欠缺同理心之
    人格特性與傾向，確有加以長期矯正之必要，並考量原判決
    分別就所處得易科罰金、不得易科罰金之刑定執行刑時已大
    幅度縮減其宣告刑等情，經整體評價後，爰定其應執行刑如
    主文所示。
五、末按，最高法院110年度台抗大字第489號裁定主文謂：「已
    經裁判定應執行刑確定之各罪，如再就其各罪之全部或部分
    重複定應執行刑，均屬違反一事不再理原則，不以定刑之各
    罪範圍全部相同者為限」。乍觀之下，本件受刑人所犯如附
    表編號1至6所示之罪，業經本院前揭判決定應執行有期徒刑
    5年2月，所犯如附表編號7至11號所示之罪，亦經本院前揭
    判決定應執行有期徒刑2年10月，似符合上開裁定主文所示
    「已經裁判定應執行刑確定之各罪，再就其各罪之全部重複
    定應執行刑」之內容，而有違一事不再理原則。然最高法院
    上揭裁定之原提案基事實為：「受刑人李禧駿犯如提案裁定
    附表（下稱附表）一編號9 施用第二級毒品罪，與其犯同附
    表編號1至8所示竊盜等8 罪所處之刑，已經定應執行刑確定
    。又其另犯如附表二編號2至4所示施用第一級毒品2 罪、偽
    造文書1罪，上開3罪亦經定應執行刑確定。茲檢察官依受刑
    人之請求，再就附表一編號9 之罪與附表二編號2至4所示之
    罪所處之刑，聲請合併定其應執行之刑。」係指受刑人所犯
    數罪，前經組合為附表一、附表二之罪，並均經定應執行刑
    確定後，茲檢察官再就其中已定執行刑之某罪，自原定執行
    刑裁定(附表一各罪)抽離出來，再與附表二所示之某罪重新
    組合再聲請定應執行刑之情形，與本案檢察官係「首次」依
    受刑人之請求，就受刑人所犯各罪聲請定執行刑之情形不同
    ，自不得謂本件聲請有違一事不再理原則，附此敘明。又最
    高法院前揭裁定復稱「定應執行刑，不僅攸關國家刑罰權之
    行使，於受刑人之權益亦有重大影響，除顯無必要或有急迫
    情形外，法院於裁定前，允宜予受刑人以言詞、書面或其他
    適當方式陳述意見之機會，程序保障更加周全」。 然依現
    行有效之刑事訟訴法第477條規定，並未要求法院於裁定前
    應給予受刑人陳述意見之機會，本院認於尚未修法之前，本
    於職權而為適法之裁量已足以保障受刑人之權益，亦併予敘
    明。　　
六、據上論斷，應依刑事訴訟法第477條第1項，刑法第50條第2
    項、第53條、第51條第5款，裁定如主文。
中　　華　　民　　國　　110 　年　　10　　月　14 　　日
                  刑事第九庭  法  官  陳培維         
以上正本證明與原本無異。
如不服本裁定，應於收受送達後5日內向本院提出抗告書狀（須
附繕本）。
                               書記官 張雅慧 
　　　　　　　　　　　　　　　 
中　　華　　民　　國　　110 　年　　10　　月　　15　　日

　　　附表：受刑人胡淑娟定應執行刑案件一覽表
編        號  1 2 3 罪        名  詐欺  詐欺  詐欺 宣告刑  有期徒刑9月 (3次) 有期徒刑10月 (3次) 有期徒刑2年6月 犯罪日期或合會日期(有①②③者為合 會日期，聲請 書除誤載為犯 罪日期外，日期之記載亦有誤載之情形，均應予更正、補充)   ①104.10.15 ～106.12.5 ②102.3.15 ～105.6.25 ③103.9.10 ～105.12.10 (犯罪日期均在合會期間，且均在105年8月29日之前，以下均同) 104月7月至 104年8月間 102.12.27 103年1月間 ①102.3.15. ～105.2.15 ②102.7.25 ～104.11.25 ③102.9.20 ～104.9.20 ④102.11.20 ～105.8.20 ⑤103.11.10 ～106.6.10 ⑥103.11.10 ～107.1.10 ⑦101.5.10 ～104.5.10. 偵查（自訴）機關年度案號  臺中地檢109年度偵緝字第1286號等   同     左    同    左  最後事實審 法院 臺中地院 臺中地院 臺中地院  案號 110年度訴字第226號   同    左    同    左  判決日期 110年4月12日   同    左    同    左  確定判  決  法院 臺中地院 臺中地院 臺中地院  案號 110年度訴字第226號   同    左    同    左  判決日期 110年8月23日 (撤回上訴)   同    左   同    左 得否易科罰金       否      否      否 備註  ⒈編號1至6已定應執行有徒刑徒5年2月 ⒉編號1至6臺中地檢110年度執字第10845號　   

編        號   4  5 6 罪        名  詐欺  詐欺  詐欺 宣告刑  有期徒刑8月 (2次) 有期徒刑1年  有期徒刑11月 犯罪日期或合會日期(有①②③者為合 會日期，聲請 書除誤載為犯 罪日期外，日期之記載亦有誤載之情形，均應予更正、補充)  105.6.27 ①103.10.10 ～106.10.25  105.1.25  ①103.2.10. ～105.8.10 ②103.10.10 ～105.10.10 ③104.12.15 ～107.3.15 ④104.8.25 ～106.9.25  偵查（自訴）機關年度案號  臺中地檢109年度偵緝字第1286號等   同     左    同    左  最後事實審 法院 臺中地院 臺中地院 臺中地院  案號 110年度訴字第226號   同    左    同    左  判決日期 110年4月12日   同    左    同    左  確定判  決  法院 臺中地院 臺中地院 臺中地院  案號 110年度訴字第226號   同    左    同    左  判決日期 110年8月23日 (撤回上訴)   同    左   同    左 得否易科罰金       否      否      否 備註  ⒈編號1至6已定應執行有徒刑徒5年2月 ⒉編號1至6臺中地檢110年度執字第10845號　   

編        號  7  8   9 罪        名  詐欺  詐欺  詐欺 宣告刑  有期徒刑6月 (2次) 有期徒刑3月  有期徒刑4月 犯罪日期或合會日期(有①②③者為合 會日期，聲請 書除誤載為犯 罪日期外，日期之記載亦有誤載之情形，均應予更正、補充)  104.9.10 ①104.10.15 ～106.10.20  ①105.5.20 ～107.3.20   105年1月底至同年5月底  偵查（自訴）機關年度案號  臺中地檢109年度偵緝字第1286號等   同     左    同    左  最後事實審 法院 臺中地院 臺中地院 臺中地院  案號 110年度訴字第226號   同    左    同    左  判決日期 110年4月12日   同    左    同    左  確定判  決  法院 臺中地院 臺中地院 臺中地院  案號 110年度訴字第226號   同    左    同    左  判決日期 110年8月23日 (撤回上訴)   同    左   同    左 得否易科罰金       是      是      是 備註  ⒈編號7至11已定應執行有徒刑徒2年10月 ⒉編號7至11臺中地檢110年度執字第10846號　　   

編        號  10  11   罪        名  詐欺  詐欺   宣告刑  有期徒刑5月  有期徒刑6月 (12次)  犯罪日期或合會日期(有①②③者為合 會日期，聲請 書除誤載為犯 罪日期外，日期之記載亦有誤載之情形，均應予更正、補充)  ①104.10.15 ～107.5.1  ①104.2.10 ～105.4.10    偵查（自訴）機關年度案號  臺中地檢109年度偵緝字第1286號等   同     左    最後事實審 法院 臺中地院 臺中地院   案號 110年度訴字第226號   同    左    判決日期 110年4月12日   同    左    確定判  決  法院 臺中地院 臺中地院   案號 110年度訴字第226號   同    左    判決日期 110年8月23日 (撤回上訴)   同    左  得否易科罰金       是      是  備註  ⒈編號7至11已定應執行有徒刑徒2年10月 ⒉編號7至11臺中地檢110年度執字第10846號